【裁判字號】    98,交聲,2939
【裁判日期】    981118
【裁判案由】    違反道路交通管理處罰條例聲明異議
【裁判全文】
臺灣桃園地方法院交通事件裁定        98年度交聲字第2939號
原處分機關  交通部公路總局新竹區監理所中壢監理站
異  議  人
即受處分人  甲○○
上列異議人即受處分人因違反道路交通管理處罰條例案件，對於
交通部公路總局新竹區監理所中壢監理站98年10月7 日壢監裁字
第裁53-DB0000000號違反道路交通管理事件裁決書所為處分聲明
異議，本院裁定如下：
    主  文
原處分關於汽車駕駛人酒精濃度超過規定標準，吊扣普通聯結車
駕照拾貳個月部分之處分撤銷。
    理  由
一、原處分意旨略以：異議人即受處分人甲○○於民國98年10月
    7 日0 時31分許，酒後駕駛車號6D-7229 號自用小客車上路
    ，在桃園縣平鎮市○○路126 巷21-1前為桃園縣政府警察局
    平鎮分局平鎮派出所員警攔查，測得其呼氣酒精濃度達每公
    升0.25毫克，違反道路交通管理處罰條例第35條第 1項第 1
    款規定，乃掣發桃警局交字第DB0000000 號舉發違反道路交
    通管理事件通知單予以舉發，經原處分機關於98年10月7 日
    依上揭規定，以壢監裁字第裁52-DB0000000號違反道路交通
    管理事件裁決書，認定受處分人涉有「汽車駕駛人酒精濃度
    超過規定標準（0.25-0.4）」之違規行為，裁處罰鍰新臺幣
    （下同）19,500元，吊扣駕駛執照12個月，施以道安講習之
    處分在案，此有上開舉發通知單、裁決書及送達證書各1 紙
    在卷可稽。
二、異議意旨略以：伊對酒後駕車違規部分無異議，然伊係駕駛
    自用小客車遭罰，理應僅吊扣自用小客車駕駛執照，卻要吊
    扣普通聯結車駕照（因裁罰主文未記載吊扣何種駕照，實際
    上就是吊扣普通聯結車駕照），嚴重影響異議人之工作權及
    生存權，一旦失去工作，伊將頓失經濟來源，家庭生計亦將
    陷入困境，爰聲明異議請求撤銷原處分等語。（罰鍰及參加
    道路交通講習部分未據異議）
三、按汽車駕駛人飲用酒類或其他類似物後，其吐氣所含酒精濃
    度超過每公升0.25毫克，不得駕車；駕駛汽車經測試檢定酒
    精濃度超過標準，處汽車駕駛人罰鍰15,000元以上60,000元
    以下，並當場移置保管該汽車及吊扣駕駛執照1 年，道路交
    通安全規則第114 條第2 款、道路交通管理處罰條例第35條
    第1 項第1 款分別定有明文。
四、經查：
  (一)異議人甲○○於民國98年10月7 日0 時31分許，酒後駕駛車
    號6D-7229 號自用小客車上路，在桃園縣平鎮市○○路 126
    巷21-1前為警攔查，測得其呼氣酒精濃度達每公升0.25毫克
    等情，為異議人甲○○所不爭執，且有上開舉發通知單、裁
    決書及送達證書各1 紙在卷足憑，堪認異議人確有前揭酒後
    駕車之違規事實。
  (二)按道路交通管理處罰條例第35條第1 項僅規定「吊扣其駕駛
    執照一年」，並未明定其駕駛執照之種類，則有關吊扣、吊
    銷駕駛執照處分效力與執行方式之法令依據，當係依據道路
    交通管理處罰條例第68條規定，而該條業於94年12月14日修
    正公布，並自95年3 月1 日施行。修正前之道路交通管理處
    罰條例第68條原規定：「汽車駕駛人，因違反本條例及道路
    交通安全規則之規定，受吊扣或吊銷駕駛執照處分時，吊扣
    或吊銷其持有各級車類之駕駛執照」，其立法意旨在於違規
    行為對道路交通秩序之維持及道路交通安全已生較大之影響
    ，故規定吊扣或吊銷其持有各級車類之駕駛執照，以限制其
    繼續駕車行駛道路之權利，其係屬駕駛行為之限制，並不因
    所持駕駛執照種類不同而有所差異。惟因考量原條文將違法
    或違規駕駛人所持有各級車類之駕駛執照一併吊銷或吊扣，
    失之過酷，對於人民工作與生活影響過鉅，有違比例原則，
    經與交通部協商後，乃將其中「受吊扣處分者，吊扣其持有
    各級車類之駕駛執照」部分之規定刪除，則修正後道路交通
    管理處罰條例第68條之規定，既已刪除「吊扣」等字，而僅
    餘「吊銷」等字，依「明示其一，排除其他」之法理，該條
    應係明示排除「吊扣駕駛執照處分時，吊扣其持有各級車類
    之駕駛執照」之規定，而僅餘「吊銷駕駛執照處分時，始吊
    銷其持有各級車類之駕駛執照」之規定，而限縮修正前條文
    之適用範圍。循此以觀，駕駛人違反道路交通管理處罰條例
    第35條第1 項第1 款之規定而受吊扣駕駛執照處分時，依修
    正後同法第68條規定並參照其修正意旨，應僅得吊扣違規或
    違法當時駕駛車類之駕駛執照，否則將造成同一違規或違法
    行為，因受處分人持有駕駛執照種類之不同，而異其處分之
    結果。況酒醉駕車行為係製造法所不容許之風險，以風險製
    造之立場觀之，並不因駕駛車輛種類之不同，而有所差別，
    但從風險實現之觀點而言，酒醉駕駛車類之不同，其對於交
    通安全衍生之實害結果也有所差異，如駕駛人駕駛低一級之
    車類違反本條例之規定時，不論其所造成之實害結果，而一
    律吊扣駕駛人所持有之各類駕照，亦有違相同事件相同處理
    ，不同事件不同處理之平等原則（臺灣高等法院暨所屬法院
    97年法律座談會刑事類提案第40號討論暨審查意見參照）。
    準此，參諸上開道路交通管理處罰條例第68條之修正過程與
    修正理由，行為人有道路交通管理處罰條例第35條第1 項第
    1 款所規定之違規行為，須吊扣駕駛執照時，應僅能吊扣行
    為人違法或違規當時駕駛車輛所憑之駕駛執照，不得再吊扣
    行為人所持有、與駕駛違規車輛無關之其他各級車類駕駛執
    照至明。經查：異議人現持有之普通聯結車駕駛執照，係於
    94年6 月15日取得乙節，此有中壢監理站汽車駕駛人螢幕列
    印1 紙在卷可稽，而依前揭說明，異議人因飲用酒類後駕駛
    自用小客車，且經酒精檢測呼氣直達每公升0.25毫克之情形
    ，揆諸前開修法經過及說明，異議人違規當時既係駕駛自用
    小客車，依法僅得吊扣異議人所持有之自用小客車駕駛執照
    ，不能逕行吊扣異議人所持有之普通聯結車駕駛執照，此舉
    顯與修正後道路交通管理處罰條例第68條之規定未合，並將
    剝奪異議人駕駛聯結車之權利，對異議人受憲法保障之工作
    權造成極大損害。
五、綜上所述，異議人確實有前揭酒後駕車之違規行為，從而，
    原處分機關依道路交通管理處罰條例第35條第1 項第1款 及
    道路交通管理事件統一裁罰基準表規定，裁處受處分人罰鍰
    19,500元，並依同條例第24條第1 項第2 款規定施以道安講
    習處分，核無違誤。然原處分機關「吊扣異議人普通聯結車
    駕駛執照12個月」部分之裁決，異議人指摘原處分不當，為
    有理由，難認合法，此部分之處分應予撤銷，由原處分機關
    詳為審究後，另為適法之處分。
據上論斷，應依道路交通管理處罰條例第87條第2 項，道路交通
案件處理辦法第20條前段，裁定如主文。
中    華    民    國    98    年    11    月    18    日
                        交通法庭法  官  毛松廷
以上正本證明與原本無異。
如不服本裁定，應於裁定送達後5 日內向本院提出抗告狀。
                                書記官  陳恩如
中    華    民    國    98    年    11    月    18    日


司法院資訊處製作；財團法人民間司法改革基金會備份。
